最高法院刑事判決　　　　　　　一○○年度台非字第二三二號
上　訴　人　最高法院檢察署檢察總長
被　　　告　張志翔
上列上訴人因被告竊盜案件，對於台灣台南地方法院中華民國一
○○年四月十二日第一審確定判決（一○○年度易字第二七六號
，起訴案號：台灣台南地方法院檢察署一○○年度偵字第二七五
二號），認為違法，提起非常上訴，本院判決如下：
    主  文
原判決撤銷。
張志翔竊盜，處有期徒刑陸月，如易科罰金，以新台幣壹仟元折
算壹日。
    理  由
非常上訴理由稱：「一按判決不適用法則或適用不當者，為違背
法令，刑事訴訟法第三百七十八條定有明文。又依法應於審判期
日調查之證據未予調查，致適用法令違誤，而顯然於判決有影響
者，該項判決即屬違背法令，得提起非常上訴，亦經司法院釋字
第一八一號著為解釋。故事實審法院對於被告有無累犯之事實，
應否適用刑法第四十七條第一項累犯之規定加重其刑，即屬法院
認定事實與適用法律之基礎，客觀上有其調查之必要性，應依職
權加以調查。倘被告並非累犯，而事實審未加詳查，致判決誤用
累犯之規定論處，自屬刑事訴訟法第三百七十九條第十款規定所
稱依法應於審判期日調查之證據而未予調查，其判決當然為違背
法令。另刑法上累犯之成立要件，依刑法第四十七條第一項規定
，必須曾受徒刑之執行完畢，或一部之執行而赦免後，五年以內
故意再犯有期徒刑以上之罪者，始得加重其刑。至所謂執行完畢
，其在監獄執行期滿者，固不待言。如係因假釋出獄者，須在無
期徒刑假釋後滿二十年或在有期徒刑所餘刑期內未經撤銷假釋，
其未執行之刑，始以已執行論。但如假釋中因故意更犯罪，受有
期徒刑以上刑之宣告，於判決確定後六月以內，經撤銷其假釋者
，則未執行之刑，不得以已執行論，此觀刑法第七十八條第一項
、第七十九條第一項規定自明。二本件原判決以被告張志翔前因
違反毒品危害防制條例案件，經台灣台中地方法院分別以九十七
年度易字第七五九號、九十七年度易字第二一八三號、九十七年
度中簡字第一九四三號、九十七年度易字第二一八三號判處有期
徒刑五月、七月、六月、六月確定，於九十八年十月十三日假釋
出監，假釋期間付保護管束，於民國九十九年二月七日假釋期滿
未經撤銷，視為已執行完畢，而論以被告累犯，固非無見。三惟
查被告竟於假釋期間之九十八年十二月四日凌晨二時許、在台中
市○○區○○路四一七巷十三號前路旁，以不詳之人所有之車鑰
啟動電門引擎後駛離之方式，竊取陳至財所有車牌號碼為BH－二
二三二號自小客車一輛，經台灣台中地方法院以九十九年度易字
第三三七四號判決，判處有期徒刑四月，於九十九年十二月二十
八日判決確定。嗣該判決確定後六月以內，經法務部於一○○年
五月三十日，以法授矯教字第一○○○三○○二八一號函撤銷前
開假釋，並執行前案之殘餘刑期三月二十五日（殘刑尚未執行）
，此有台灣台中地方法院九十九年度易字第三三七四號刑事判決
、法務部矯正署台中監獄報請撤銷假釋報告表、法務部核准撤銷
假釋函、全國刑案資料查註紀錄表及法務部全國檢察官線上查詢
刑案人犯在監所最新資料報表在卷可稽。被告於前案尚未執行完
畢前之一○○年一月十五日凌晨四時許，再犯本件竊盜罪，揆諸
首揭規定及說明，即與累犯之要件不符，原審對此是否構成累犯
之加重事實，未就卷內所附被告前科紀錄表予以詳查，誤認被告
所犯前案業於九十九年二月七日假釋期滿未被撤銷假釋，視為執
行完畢，而論被告以累犯，並加重其刑，自有查證未盡及判決適
用法則不當之違法（本院九十九年度台非字第二四一號、第二七
○號判決參照）。四案經確定，且對被告不利，爰依刑事訴訟法
第四百四十一條、第四百四十三條規定提起非常上訴，以資糾正
。」等語。
本院按：受有期徒刑之執行完畢，或受無期徒刑或有期徒刑一部
之執行而赦免後，五年以內故意再犯有期徒刑以上之罪者，方為
累犯，此觀刑法第四十七條第一項之規定甚明。至所謂執行完畢
，受刑人在監獄執行期滿者，固不待言。如係因假釋出獄者，須
在無期徒刑假釋後滿二十年或在有期徒刑所餘刑期內未經撤銷假
釋，其未執行之刑，始以已執行論。惟如假釋中因故意更犯罪，
受有期徒刑以上刑之宣告，於判決確定後六月以內，經撤銷其假
釋者，則未執行之刑，不得以已執行論，刑法第七十八條第一項
、第七十九條第一項規定自明。本件被告張志翔前因違反毒品危
害防制條例案件，經台灣台中地方法院以九十七年度易字第七五
九號、九十七年度易字第二一八三號、九十七年度中簡字第一九
四三號、九十七年度易字第二一八三號判決，分別判處有期徒刑
五月、七月、六月、六月確定並送執行，於九十八年十月十三日
假釋出監，假釋期間付保護管束，假釋期滿日期為九十九年二月
七日。然被告於假釋期間之九十八年十二月四日凌晨二時許、在
台中市○○區○○路四一七巷十三號前路旁，以不詳之人所有之
車鑰啟動電門引擎後駛離之方式，竊取陳至財所有車牌號碼為BH
－二二三二號自小客車一輛，經台灣台中地方法院以九十九年度
易字第三三七四號判決，判處有期徒刑四月，於九十九年十二月
二十八日判決確定。嗣該判決確定後六月以內，經法務部於一○
○年五月三十日，以法授矯教字第一○○○三○○二八一號函撤
銷前開假釋，並執行前案之殘餘刑期三月又二十五日，此有台灣
台中地方法院九十九年度易字第三三七四號刑事判決、法務部矯
正署台中監獄報請撤銷假釋報告表、法務部核准撤銷假釋函、全
國刑案資料查註紀錄表及法務部全國檢察官線上查詢刑案人犯在
監所最新資料報表在卷可稽。被告於前案尚未執行完畢前之一○
○年一月十五日凌晨四時許，再犯本件竊盜罪，揆諸首揭規定及
說明，即與累犯之要件不符。原審論以累犯，適用刑法第三百二
十條第一項、第四十七條第一項，刑法施行法第一條之一之規定
，論被告以竊盜罪，累犯，量處有期徒刑七月，自有判決適用法
則不當之違法。非常上訴意旨執以指摘，洵有理由。案經確定，
且於被告不利，應由本院將原確定判決撤銷，另行判決如主文第
二項所示，並諭知如易科罰金之折算標準，以資救濟。
據上論結，應依刑事訴訟法第四百四十七條第一項第一款，刑法
第三百二十條第一項、第四十七條第一項、第四十一條第一項前
段，刑法施行法第一條之一，判決如主文。
中    華    民    國  一○○  年    八    月   十八   日
                      最高法院刑事第九庭
                          審判長法官  黃  一  鑫  
                                法官  張  春  福  
                                法官  林  勤  純  
                                法官  宋  明  中  
                                法官  陳  世  雄  
本件正本證明與原本無異
                                      書  記  官  
中    華    民    國  一○○  年    八    月  二十六  日
                                                      Q

附錄本判決論罪科刑法條全文
刑法第三百二十條第一項：
意圖為自己或第三人不法之所有，而竊取他人之動產者，為竊盜
罪，處五年以下有期徒刑、拘役或五百元以下罰金。